臺北高等行政法院判決　　　　　　　　　　　　　　九十二年度訴字第四七九八號
　　　　　　　　　　　　　　　.
　　原　　　告　甲○○
　　被　　　告　財政部
　　代　表　人　乙○（部長）
　　訴訟代理人　丙○○
　　　　　　　　戊○○
　　　　　　　　丁○○
右當事人間因限制出境事件，原告不服行政院中華民國九十二年八月二十二日院台訴
字第０九二００八八八三四號訴願決定，提起行政訴訟。本院判決如左：
　　主  文
原告之訴駁回。
訴訟費用由原告負擔。
　　事  實
一、事實概要：原告係元德工程有限公司（下稱元德公司）之負責人，該公司滯欠已
    確定之八十七年至九十年營業稅、滯納金、滯納利息及罰鍰計新臺幣（下同）一
    百十八萬零九百七十五元，經臺北巿稅捐稽徵處依限制欠稅人或欠稅營利事業負
    責人出境實施辦法（以下簡稱限制出境實施辦法）第二條第一項規定，報由被告
    以九十一年十一月二十七日台財稅字第０九一００八六一０三號函請內政部警政
    署入出境管理局（下稱入出境管理局）限制原告出境，經該局以九十一年十二月
    四日境愛岑字第０九一０一二三九一八號書函禁止原告出國。原告不服，提起訴
    願，經決定駁回後，遂提起本件行政訴訟。
二、兩造聲明：
　　(一)原告聲明：訴願決定及原處分均撤銷。
　　(二)被告聲明：駁回原告之訴。
三、兩造之爭點：元德公司積欠之稅捐是否達限制出境實施辦法第二條第一項所定之
                標準？
    (一)原告主張之理由：
      1.查被告以原告為元德公司之負責人，因該公司滯欠已確定之八十七年至九十
        年營業稅、滯納金、滯納利息及罰鍰一百一十八萬零九百七十五元，而限制
        原告出境。然查，原告於九十年間因受風災影響，發票無法留存，已向台北
        市稅捐稽徵處報備，並非故意不申報營業稅，卻遭處以罰鍰及扣徵滯納金，
        況元德公司已繳納部份本稅，欠繳金額並未達限制負責人出境標準，台北市
        稅捐稽徵處所提供之繳款資料顯然有誤，而被告機關未予明察，實有違失。
      2.另查，被告所指原告因未申報九十年五月至十月營業稅銷售額而被處罰鍰云
        云，更屬理謬。查原告於九十年九月十七日納莉風災期間因水災遺失帳冊資
        料，以致依法申報營業稅，嗣經原告台北市稅捐稽徵處另行開單補稅，原告
        亦已依限補繳完畢，台北市稅捐稽徵處竟另行開立罰鍰通知書命科罰鍰云云
        ，實屬無理。況納莉風災屬不可抗力天然災害，焉能以一般故意逃漏之行為
        等同視之而同科罰鍰？尤以本稅部份原告亦已依限繳納，則更無另予罰鍰之
        理，是以本件罰鍰部分十八萬九千五百元、二萬四千二百元、三萬七千七百
        元三筆罰鍰即無理由。另乙筆營利事業所得稅五萬五千九百七十元及乙筆營
        業稅四萬０四七百三十元均已註銷，不須繳納。是以合計欠稅金額根本未達
        被告所舉一百萬元之規定，被告機關未予明察即逕予限制出境，殊有失當。
    (二)被告主張之理由：
      1.經查，元德公司欠繳八十七年至九十一年期營業稅等十二案，金額合計為一
        百十八萬零九百七十五元，其欠繳稅款已達限制出境實施辦法第二條第一項
        規定之限制出境金額標準，臺北市稅捐稽徵處乃依稅捐稽徵法第二十四條第
        三項規定，函報被告以九十一年十一月二十七日台財稅字第０九一００八六
        一０三號函轉入出境管理局限制原告出境，揆諸首揭規定，並無違誤。
      2.原告所稱：九十年九月十七日因納莉颱風襲台造成發票無法留存而未申報營
        業稅乙節，臺北市稅捐稽徵處為因應水患造成之損害，於九十年九月十九日
        發布相關新聞訊息：使用統一發票之營業人九十年七至八月之銷售額及營業
        稅額，可延至九月二十一日前辦理繳納及申報，若受災戶申報資料泡水或停
        電，無法在規定期限內申報者，該期之銷售額及營業稅額申報可延期至九十
        年十月十五日前辦理。該公司未於延長之申報期限內預估九十年七至八月營
        業稅銷售額辦理申報，另九十年五至六月（應於七月十五日前申報）、九至
        十月（應於十一月十五日前申報）營業稅銷售額亦未辦理申報，經該處所屬
        內湖分處依營業人進銷項憑證交查異常查核清單查得之漏稅額，依行為時加
        值型及非加值型營業稅法第五十一條第二款規定，分別以九十一年營處字第
        九一００七七號、九一０一四六號及九一０一四七號裁處罰鍰八萬八百元（
        更正後為二萬四千二百元），六萬二千九百元（更正後為三萬七千七百）及
        三十一萬五千九百（更正後為十八萬九千五百元），尚無不符。
      3.另原告所舉五筆稅款已繳納或註銷，致未達限制出境金額標準云云。經查：
        其中所繳營業稅五萬五千九百七十元及金額四萬七百三十元部分，並非本件
        限制出境情形表內所列欠稅，與本案無關。至元德公司未申報九十年五至六
        月、九月至十月營業稅銷售額，依行為時加值型及非加值型營業稅法第五十
        一條第二款規定，按所漏稅額各處五倍罰鍰八萬零八百元、三十一萬五千九
        百元，嗣因元德公司於接獲處分書及繳款書後，於繳納期限屆滿前已補繳本
        稅，並具文承認違章事實，臺北市稅捐稽徵處乃依「臺北市稅捐稽徵處加值
        型及非加值型營業稅違章案件減輕裁罰金額或倍數作業規定」第二條（三）
        規定，更正裁罰倍數為一‧五倍，更正後罰鍰金額各為二萬四千二百元、十
        八萬九千五百元，上開罰鍰亦均未繳納，原告訴稱其欠稅未達一百萬元，顯
        有誤會。
　　理  由
一、按稅捐稽徵法第二十三條第一項前段規定：「納稅義務人欠繳應納稅捐達一定金
    額者，得由司法機關或財政部，函請內政部入出境管理局，限制其出境；其為營
    利事業者，得限制其負責人出境。」稅捐稽徵法第二十三條第一項前段定有明文
    。又「在中華民國境內居住之個人或在中華民國境內之營利事業，其已確定之應
    納稅捐或關稅逾法定繳納期限尚未繳納，其欠繳稅款及已確定之罰鍰單計或合計
    ，個人在新台幣五十萬元以上，營利事業在新台幣一百萬元以上者，由稅捐稽徵
    機關或海關報請財政部函請內政部入出境管理局限制該欠稅人或欠稅營利事業負
    責人出境。」亦為限制出境實施辦法第二條第一項所明定。
二、本件被告以台北市稅捐稽函報原告為元德公司之負責人，該公司滯欠已確定之八
    十七年至九十年期營業稅、滯納金、滯納利息及罰鍰計一百十八萬零九百七十五
    元，未據繳納，已達限制出境實施辦法第二條第一項規定之標準，乃於九十一年
    十一月二十七日以台財稅字第０九一００八六一０三號函請入出境管理局限制原
    告出境，亦經該局以九十一年十二月四日境愛岑字第０九一０一二三九一八號書
    函禁止原告出國之事實，有限制出境案件戶籍資料欠稅情形表、台北市稅捐稽徵
    處九十一年十一月二十二日北市稽管甲字第０九一六六八二０七００函、被告及
    入出境管理局前開各函附卷可稽，並為兩造所不爭，自堪信為真實。
三、原告不服循序提起行政訴訟，主張：元德公司因九十年九月十七日納莉颱風來襲
    受災影響，期間發票無法留存，已向臺北市稅捐稽徵處報備，並非故意不申報營
    業稅，卻遭處罰鍰，顯無理由；又該公司已繳納部分本稅，欠繳金額應未達限制
    出境標準，被告未予查明即限制出境，殊有違誤等語。
四、經查，元德公司滯欠之稅捐係八十七年至九十年期之營業稅、滯納金、滯納利息
    及罰鍰共十二案，合計一百十八萬零九百七十五元，其中九十年七月至八月銷售
    額及營業稅之申報繳納，本應於同年九月十五日前申報，因同年九月十七日納莉
    颱風來襲，臺北市稅捐稽徵處為因應水患造成之損害，已於同年九月十九日發布
    ：使用統一發票之營業人九十年七至八月之銷售額及營業稅額，可延至九月二十
    一日前辦理繳納及申報，若受災戶申報資料泡水或停電，無法在規定期限內申報
    者，該期之銷售額及營業稅額申報可延期至九十年十月十五日前辦理。惟元德公
    司並未於延長之申報期限內預估九十年七至八月營業稅銷售額辦理申報，另早應
    於九十年七月十五日前申報之同年五至六月銷售額；及同年十一月十五日前申報
    之同年九月至十月銷售額，均未依規定期限辦理申報，亦未按應納稅額繳納營業
    稅，台北市稅捐稽徵處內湖分處乃依行為時加值型及非加值型營業稅法第五十一
    條第二款規定，按所漏稅額各處五倍罰鍰八萬零八百元、六萬二千九百元及三十
    一萬五千九百元，嗣因元德公司於接獲處分書及繳款書後，已於繳納期限屆滿前
    補繳本稅，並具文承認違章事實，該乃依「臺北市稅捐稽徵處加值型及非加值型
    營業稅違章案件減輕裁罰金額或倍數作業規定」第二條（三）規定，更正裁罰倍
    數為一‧五倍，並核定更正前開罰鍰金額各二萬四千二百元、三萬七千七百元及
    十八萬九千五百元，然該公司就前開更正後之罰鍰尚未繳納等情，有前開限制出
    境案件戶籍資料欠稅情形表、台北市稅捐稽徵處內湖分處九十一年營處字第九一
    ００七七號、九一０一四六號、九一０一四七號函及營業稅更正核定單附卷可稽
    ，故元德公司既未於規定期限或寬限期內申報銷售額及繳納營業稅，台北市稅捐
    稽徵處內湖分處依前揭規定裁處罰鍰，於法並無不合，原告訴稱因颱風來襲致發
    票滅失而無法申報，有不可歸責事由，且已繳納本稅，即不應裁罰云云，核不足
    採。至原告另主張已繳納之營業稅五萬五千九百七十元及金額四萬七百三十元部
    分，其管理代號分別為A720035Ｚ0000000000000000、Ｚ0000000000000000000037
    號，核均非本件據以限制出境之前開限制出境案件戶籍資料欠稅情形表內所列積
    欠之稅捐，亦有原告所提台北行政執行處執行案件繳款狀況表可稽，原告執此主
    張元德公司欠繳之稅捐應未達一百萬元云云，亦無足取。
五、從而，被告以原告為元德公司之負責人，該公司因滯欠已確定之八十七年至九十
    年期營業稅、滯納金、滯納利息及罰鍰合計一百十八萬零九百七十五元，已達限
    制出境實施辦法第二條第一項規定之標準，乃依首揭稅捐稽徵法第二十三條第一
    項及前開辦法規定，函請入出境管理局限制原告出境之處分，並無違誤，訴願決
    定予以維持，亦無不合，原告仍執前詞訴請撤銷，為無理由，應予駁回。
據上論結，本件原告之訴為無理由，爰依行政訴訟法第九十八條第三項前段，判決如
主文。
中　　　華　　　民　　　國　　九十三　　年　　　八　　　月　　二十六　　日
                        臺 北 高 等 行 政 法 院   第 一 庭
                                      　　 審 判 長 法  官　徐瑞晃
                                      　　          法  官　吳慧娟
                                              　　  法  官　蕭惠芳
右為正本係照原本作成。
如不服本判決，應於送達後二十日內，向本院提出上訴狀並表明上訴理由，如於本判
決宣示後送達前提起上訴者，應於判決送達後二十日內補提上訴理由書（須按他造人
數附繕本）。
中　　　華　　　民　　　國　　九十三　　年　　　八　　　月　　二十六　　日
             　　　　　　　　　　　　　　           書記官　李淑貞
